【裁判字號】    99,聲,330
【裁判日期】    991007
【裁判案由】    訴訟救助
【裁判全文】
臺灣高等法院民事裁定                   99年度聲字第330號
聲  請  人  甲○○
上列聲請人因聲請迴避事件，對於本院99年度抗字第1435號抗告
案件聲請訴訟救助，本院裁定如下：
    主  文
聲請駁回。
    理  由
一、按當事人無資力支出訴訟費用者，法院應依聲請，以裁定准
    予訴訟救助，但顯無勝訴之望者，不在此限；無資力支出訴
    訟費用之事由，應提出能即時調查之證據以釋明之，民事訴
    訟法第107條第1項、第109條第2項、第284條定有明文。 又
    所謂無資力係指窘於生活，且缺乏經濟信用者而言（最高法
    院43年台抗字第152號判例參照）。
二、本件聲請意旨略以：聲請人為低收入戶精神上又有障礙，以
    致生活困難， 並無資力支出新台幣（下同）1千元之抗告裁
    判費，且聲請人與臺北市政府間臺灣士林地方法院99年度訴
    字第358號拆屋還地事件，聲請人必有勝訴之望， 爰請求准
    予訴訟救助等語，並提出身心障礙手冊及臺北市低收入戶卡
    等影本以為釋明。
三、查聲請人主張其無資力支出訴訟費用，固提出身心障礙手冊
    及臺北市低收入卡以為證，惟所謂低收入戶，依社會救助法
    第4條規定係指家庭總收入平均分配全家人口， 每人每月在
    最低生活費標準以下者而言，至所謂最低生活費標準，則由
    中央、直轄市主管機關參照中央主計機關所公布當地區最近
    一年平均每人消費支出百分之六十定之。是低收入戶標準乃
    行政主管機關為提供社會救助所設立之核定標準，與法院就
    有無資力支出訴訟費用之認定非必相關（最高法院97年度台
    聲字第963號、98年度台聲字第506號裁定參照），是所謂低
    收入戶並非得與窘於生活，且缺乏經濟信用者等同視之，聲
    請人執此主張其係無資力之人，並不足採，聲請人既未釋明
    其無資力支出1,000元之抗告裁判費， 其聲請本件訴訟救助
    ，即難准許。 況本件聲請人因不服原法院99年度訴字第358
    號拆屋還地事件承審法官所為訴訟指揮而聲請迴避，經原法
    院 99年度聲字第831號裁定以抗告人僅就承審法官所為訴訟
    指揮、闡明、發問或曉諭任加指摘，猜測有偏頗之虞，然其
    所提文書證據，悉與承審法官有偏頗之虞之事實無關，而駁
    回聲請人之聲請。聲請人提起抗告主張該駁回其聲請法官迴
    避之裁定理由二、三所述就其已提出民事答辯狀及掛號函件
    回執等文書證據乙節，相互矛盾，顯有錯誤云云。惟該裁定
    理由二僅係引述聲請人之聲請意旨，理由三則敘明聲請人提
    出之民事答辯狀、掛號函件回執等文書證據，均與承審法官
    有無應迴避之事由無關，不足用以釋明法官有應迴避之事由
    。聲請人抗告意旨僅就其曾否提出上開書證為爭執，既未提
    出足資釋明承審法官有應迴避之事由，亦難認其所提抗告有
    勝訴之望，則依首揭規定，其訴訟救助之聲請亦不應准許。
    至於聲請人就其與臺北市政府間拆屋還地訴訟，是否必有勝
    訴之望，核與本件其聲請法官迴避事件有無勝訴之望無涉，
    併此指明。
四、據上論結，本件聲請為無理由，爰裁定如主文。
中    華    民    國    99    年    10    月    7     日
                  民事第二庭
                        審判長法  官 林敬修
                              法  官 黃豐澤
                              法  官 張靜女
正本係照原本作成。
如不服本裁定，應於收受送達後10日內向本院提出抗告狀，並應
繳納抗告費新台幣１千元。
中    華    民    國    99    年    10    月    7     日
                              書記官 蕭麗珍

司法院資訊處製作；財團法人民間司法改革基金會備份。
